臺灣苗栗地方法院刑事判決
110年度原訴字第46號
公  訴  人  臺灣苗栗地方檢察署檢察官
被      告  張芳聞

                    住○○市○○區○○里00鄰○○路00號0                    樓之0

選任辯護人  李瑞玲律師
被      告  陳耀祖

                    住○○市○○區鄰○里0鄰○○○路○段0                    00號0樓之0                  
指定辯護人  潘仲文律師(義務辯護)
上列被告因違反廢棄物清理法案件，經檢察官追加起訴(110年度
偵字第6734號)，被告於準備程序中就被訴事實為有罪之陳述，
經本院告知其簡式審判程序之旨，並聽取當事人之意見後，改依
簡式審判程序審理，判決如下： 
    主  文
一、張芳聞共同犯廢棄物清理法第四十六條第四款之非法清理廢
     棄物罪，處有期徒刑陸月，如易科罰金，以新臺幣壹仟元
    折算壹日。
　　未扣案之犯罪所得新臺幣貳仟元沒收，於全部或一部不能沒
    收或不宜執行沒收時，追徵其價額。
二、陳耀祖共同犯廢棄物清理法第四十六條第四款之非法清理廢
     棄物罪，處有期徒刑陸月，如易科罰金，以新臺幣壹仟元
    折算壹日。
　　未扣案之犯罪所得新臺幣貳仟元沒收，於全部或一部不能沒
    收或不宜執行沒收時，追徵其價額。　　
　　犯罪事實
一、葉家泓向不知情之劉湯美松，以年租新臺幣（下同）7萬2,0
    00元，租用苗栗縣○○鎮○○段00地號土地（下稱本案土地），
    葉家泓(由本院另行判決)明知未經主管機關許可，不得提供
    土地堆置廢棄物，其與陳耀祖、張芳聞、谷建霆(由本院另
    行判決)亦均知悉從事廢棄物清除、處理業務，應向縣市主
    管機關或中央主管機關委託之機關申請核發公民營廢棄物處
    理機構許可文件後，始得受託從事清除、處理廢棄物之業務
    ，且其等並未領有廢棄物清除、處理許可證，葉家泓竟基於
    提供土地堆置廢棄物之犯意，及基於與陳耀祖、張芳聞、谷
    建霆從事廢棄物清理行為之犯意聯絡，於民國110年6月21日
    上午2時18分許，由葉家泓駕駛李昱慧（另經檢察官為不起
    訴處分）所有之車號00-0000號自小客車，帶同陳耀祖駕駛
    車號000-0000號聯結車(子車車號：000-0000號，登記車主
    ：丞安通運有限公司)、張芳聞駕駛車號000-0000號聯結車(
    子車車號：00-00號，登記車主：展偵企業有限公司)及谷建
    霆駕駛車號000-0000號聯結車(登記車主：鳳慶通運股份有
    限公司；子車車號：00-00號，登記車主：宏駿交通有限公
    司)，到本案土地上，各傾倒1車斗含廢木材、塑膠袋、塑膠
    管、生活垃圾等未經分類之一般事業廢棄物(屬營建事業廢
    棄物)，葉家泓即以此方式提供土地堆置廢棄物，並由葉家
    泓向上開駕駛每臺車收取5,000元之報酬。嗣經員警據報於
    同年月22日會同苗栗縣政府環境保護局人員，於本案土地稽
    查，並調閱路口及周邊監視器而循線查獲上情。
三、案經苗栗縣警察局竹南分局報告臺灣苗栗地方檢察署檢察官
    偵查起訴。 
    理  由
一、本案被告張芳聞、陳耀祖所犯係死刑、無期徒刑或最輕本刑
    為3年以上有期徒刑以外之罪，亦非高等法院管轄之第一審
    案件，其等於準備程序進行中，就被訴事實為有罪之陳述，
    經本院告知簡式審判程序進行審理，是依刑事訴訟法第273 
    條之2規定，本案之證據調查，不受同法第159條第1項、第1
    61條之2、第161條之3、第163條之1及第164條至第170條規
    定之限制，合先敘明。
二、上開犯罪事實，業據被告張芳聞、陳耀祖於本院審理中坦承
    不諱（見本院110年度原訴字第46號卷第219、220、225、22
    8、229頁），核與證人即共同被告葉家泓、谷建霆於本院審
    理中，證人劉智遠、劉湯美松之證述情節相符（見110年度
    偵字第6734號卷【下稱偵卷】第155至164頁，本院卷第98頁
    ），並有苗栗縣政府環境保護局110年6月24日環廢字第1100
    039601號函、車牌號碼00-0000號、KLA-5536號、77-EK號、
    HBA-3559號、KLC-1500號、10-CS號車輛詳細資料報表、苗
    栗縣事業廢棄物處理稽查紀錄工作單各1份，苗栗縣環境保
    護局稽查圖片檔案資料照片4張、現場照片3張、監視器翻拍
    照片27張在卷可參（見偵卷第195至198、223、227、237至2
    57頁）。綜上，足認被告張芳聞、陳耀祖之自白與事實相符
    ，被告張芳聞、陳耀祖所犯上開犯行，堪以認定，均應依法
    論科。 
三、論罪科刑：
  ㈠按廢棄物清理法第46條第4款之未領有許可文件清理廢棄物罪
    ，其犯罪主體，不以廢棄物清理業者為限，只要未依第41條
    第1項規定領有廢棄物清除、處理許可文件，而從事貯存、
    清除、處理廢棄物，即為該當（最高法院109年度台上大字
    第3338號裁定意旨參照）。又廢棄物之運輸屬「清除行為」
    ，廢棄物之傾倒則屬「處理行為」（最高法院106年台上字
    第3834號判決意旨參照）。被告張芳聞、陳耀祖均未領有廢
    棄物清除或處理許可文件，竟仍以聯結車將一般事業廢棄物
    載運至系爭土地上傾倒，依上揭說明，所為屬廢棄物清理法
    所謂「清除、處理」行為。
  ㈡核被告張芳聞、陳耀祖所為，均係犯廢棄物清理法第46條第4
    款之非法清理廢棄物罪。被告張芳聞、陳耀祖與葉家泓、谷
    建霆就上開為非法清理廢棄物行為，有犯意聯絡及行為分擔
    ，均應論以共同正犯。
　㈢按犯廢棄物清理法第46條之罪之法定刑為「1年以上5年以下
    有期徒刑，得併科新臺幣1,500 萬元以下罰金」，然同為該
    條款之罪，其原因動機不一，犯罪情節未必盡同，所造成危
    害社會之程度亦屬有異，法律科處此類犯罪，所設之法定最
    低本刑卻同為必須監禁之1年以上有期徒刑，不可謂不重。
    於此情形，倘依其情狀處以相當之得易科罰金之有期徒 刑
    ，即足以懲儆，並可達防衛社會之目的者，自非不可依客 
    觀之犯行與主觀之惡性二者加以考量其情狀，是否有可憫恕
     之處，適用刑法第59條之規定酌量減輕其刑，期使個案裁
    判 之量刑，能斟酌至當，符合比例原則。查被告張芳聞、
    陳耀祖雖未經主管機關許可，違法清理一般事業廢棄物，然
    考量其等行為次數僅有1次，且所清理者並非具有毒性、危
    險性而足以長遠影響人體健康或嚴重污染環境之有害事業廢
    棄物，尚與一般任意長期、大量棄置有害廢棄物等犯行不同
    ，其惡性並非重大，本院衡酌前揭各情，認若對被告張芳聞
    、陳耀祖處以法定最輕本刑即有期徒刑1年，不無情輕法重
    之感，難謂符合罪刑相當性及比例原則，爰依刑法第59條之
    規定，酌量減輕其刑。 　
　㈣爰以行為人之責任為基礎，審酌被告張芳聞前有過失傷害之
    犯罪科刑紀錄，被告陳耀祖前無犯罪科刑紀錄，此有臺灣高
    等法院被告前案紀錄表2份在卷可參，被告張芳聞、陳耀祖
    未依規定領廢棄物清除、處理許可文件，即清理廢棄物，對
    於環境造成污染，且對被害人之造成之損害不可謂不輕，惟
    念其等犯後坦承犯行、未與被害人達成和解之態度，兼衡被
    告張芳聞於本院審理中自陳之前從事司機工作、月收入4、5
    萬元、智識程度高職畢業，被告陳耀祖自陳務農、收入不穩
    定、育有3子及父母須扶養之生活狀況等一切情狀，分別量
    處如主文所示之刑，並均諭知易科罰金之折算標準。
　㈤沒收：　
　1.按犯罪所得，屬於犯罪行為人者，沒收之；前二項之沒收，
     於全部或一部不能沒收或不宜執行沒收時，追徵其價額；
    前 條犯罪所得及追徵之範圍與價額，認定顯有困難時，得
    以估 算認定之。刑法第38條之1第1項前段、第3項及第38條
    之2 第1項分別定有明文。
  2.被告張芳聞、陳耀祖於本院審理中均供稱：載一車可以賺2
    千多元等語(見本院卷第229頁)，爰認定被告張芳聞、陳耀
    祖之犯罪所得均為2,000元，依上開規定宣告沒收之，並諭
    知於全部或一部不能沒收或不宜執行沒收時，追徵其價額。
據上論斷，應依刑事訴訟法第273條之1、第299條第1項前段，廢
棄物清理法第46條第第4款，刑法第11條前段、第28條、第55條
、第59條、第41條第1項前段、第38條之1第1項前段、第3項，刑
法施刑法第1條之1第1項、判決如主文。
本案經檢察官黃棋安追加起訴，檢察官楊岳都到庭執行職務。　
中　　華　　民　　國　　111 　年　　3 　　月　　3  　日
                   刑事第四庭    法　官　郭世顏         
                   
以上正本證明與原本無異。　　　　　　　　　　　　　　　　如不服本判決應於收受判決後20日內向本院提出上訴書狀，並應敘述具體理由。其未敘述上訴理由者，應於上訴期間屆滿後20日內向本院補提理由書(均須按他造當事人之人數附繕本)「切勿逕送上級法院」。告訴人或被害人如對本判決不服者，應具備理由請求檢察官上訴，其上訴期間之計算係以檢察官收受判決正本之日期為準。　　　　　　　　　　　　　　　　　　　　　　　　　　　　　　　　　　　　       書記官  呂  彧
中　　華　　民　　國　　111 　年　　3 　　月　　3 　　日

附錄本案論罪法條：
廢棄物清理法第46條
有下列情形之一者，處1年以上5年以下有期徒刑，得併科新臺幣
1千5百萬元以下罰金：
一、任意棄置有害事業廢棄物。
二、事業負責人或相關人員未依本法規定之方式貯存、清除、處
    理或再利用廢棄物，致污染環境。
三、未經主管機關許可，提供土地回填、堆置廢棄物。
四、未依第41條第1項規定領有廢棄物清除、處理許可文件，從
    事廢棄物貯存、清除、處理，或未依廢棄物清除、處理許可
    文件內容貯存、清除、處理廢棄物。
五、執行機關之人員委託未取得許可文件之業者，清除、處理一
    般廢棄物者；或明知受託人非法清除、處理而仍委託。
六、公民營廢棄物處理機構負責人或相關人員、或執行機關之人
    員未處理廢棄物，開具虛偽證明。